【裁判字號】    88,交自,13
【裁判日期】    890602
【裁判案由】    過失致死
【裁判全文】
臺灣板橋地方法院刑事判決                          八十八年度交自字第一三號
    自  訴  人  丁○○
                丙○○
                乙○○
    自訴代理人  陳俊傑律師
    被      告  甲○○
                戊○○
右列被告等因過失致死案件，經自訴人提起自訴及移送併辦（臺灣板橋地方法院檢察
署八十八年度偵字第一七八０四號），本院判決如左：
    主  文
戊○○因過失致人於死，處有期徒刑捌月。
甲○○無罪。
    事  實
一、戊○○於民國（下同）八十七年七月三十日上午七時五十分許（自訴狀誤載為上
    午七時三十分許），駕駛ＭＫ－三一三０號自用小客車，沿臺北縣新莊市○○路
    由板橋往五股方向行駛，行經思源路二六三號前欲由內側車道向左變換至調撥車
    道（該路段每日由上午七時至九時實施調撥車道管制，往板橋方向之內側車道改
    供作往五股方向車道使用）之際，應注意並能注意變換車道時應與他車保持安全
    距離，而依當時情形又無不能注意之情形，竟疏未注意左後方之調撥車道上適有
    甲○○駕駛Ｎ２－０一九六號自用小客車同向駛來，且二車距離已極為接近之狀
    況，又疏未注意採取減速或讓行之必要安全措施，即貿然左偏變換車道至調撥車
    道內，致其車左前方葉子板及左前車門前半部在調撥車道內與高車右前方車頭發
    生碰撞，高車因而失控左偏進入對向車道內，其左車頭隨即與對向駛來由陳家祥
    所駕駛之ＣＶ－三０三七號自用小客車左車頭對撞，陳家祥遭此撞擊後，乃造成
    頭、胸、腹部外傷及顱內、腹腔內出血等現象，經緊急送醫，仍於送醫途中不治
    死亡。
二、案經陳家祥之妻丁○○及其女丙○○、其子乙○○提起自訴。
    理  由
壹、有罪部分：
一、訊據被告戊○○對於在前揭時、地駕車發生車禍一節，固坦承不諱，惟矢口否認
    有過失情事，辯稱：伊變換車道時與被告甲○○所駕駛自用小客車尚有相當距離
    ，嗣因高車疾速駛來，始造成二車碰撞，高車並因而左偏至對向車道與被害人陳
    家祥所駕駛之自用小客車發生對撞，伊並無過失情事云云。惟查：前揭被告戊○
    ○疏未保持安全距離即貿然變換車道之事實，迭據被告甲○○於警訊時、偵查中
    及本院審理時供明在卷，並有道路交通事故調查報告表一份及車損暨現場照片二
    十七張附卷可稽，且被告戊○○當時駕車左偏進入調撥車道與被告甲○○所駕自
    用小客車發生碰撞，二車撞擊位置分別為蔡車之左前方葉子板、左前方車門前半
    部，以及高車之右前方車頭等節，業據被告戊○○及甲○○二人一致供明在卷，
    並有該二車之受損照片十二張在卷可查（參見相驗卷第九頁上圖、第十頁上圖、
    第十一頁上圖及下圖、第二十八頁下圖、第二十九頁上圖及下圖、第三十一頁上
    圖、第三十二頁上圖及下圖、第三十三頁上圖及下圖），堪認被告戊○○駕車左
    偏進入調撥車道之際，其與被告甲○○所駕駛之自用小客車間之距離確已極為接
    近幾達平行程度，否則二車焉有隨即發生碰撞之理，抑有進者，二車碰撞位置尤
    無均位於右前方車頭附近之可能；又蔡、高二車發生碰撞後，蔡車僅產生左前方
    葉子板若干凹陷及左前車門前半部若干刮擦等損壞情形，高車則僅有右前方車頭
    若干凹陷之損壞情形，有上開車損照片十二張附卷足憑，二車因該碰撞所產生之
    車損情形既屬輕微，並未達嚴重損害程度，顯見二車撞擊力並非甚大，準此，即
    難認被告甲○○當時有高速行車之情形，亦難認其有疾速駕車駛來令被告戊○○
    猝不及防之情事；再本件經先後送請臺灣省臺北縣區車輛行車事故鑑定委員會及
    臺灣省車輛行車事故覆議鑑定委員會鑑定結果，均持相同見解，認被告戊○○駕
    車行經調撥車道違規變換車道，未注意左後方來車，致衍生連環車禍，為肇事原
    因，被告甲○○及被害人陳家祥則無肇事因素，有臺灣省臺北縣區車輛行車事故
    鑑定委員會八十七年十一月十三日八七北行字第一五八八號函所附之北鑑字第八
    七八０五號鑑定意見書及臺灣省車輛行車事故覆議鑑定委員會八十八年六月二十
    三日交覆字第八八０一七八號函各一份在卷可查，益證被告戊○○前開辯解純屬
    事後圖卸之詞，而被告甲○○供述之內容則與事實相符；至被害人陳家祥因本件
    車禍遭撞擊後，造成頭、胸、腹部外傷及顱內、腹腔內出血等現象，經緊急送醫
    仍於送醫途中不治死亡等節，亦經臺灣板橋地方法院檢察署檢察官督同檢驗員相
    驗查證屬實，製有相驗屍體證明書、驗斷書及勘驗筆錄各一份在卷可憑；綜上所
    述，本件被告戊○○駕車行經肇事地點之際，疏未注意左後方已有被告甲○○駕
    車同向駛近之狀況，又疏未注意採取減速或讓行之必要安全措施，即貿然左偏變
    換車道，以致肇事衍生連環車禍，被害人並於該交通事故中死亡等節，應堪予認
    定。
二、按汽車行駛變換車道時，應注意安全距離，道路交通安全規則第九十八條第一項
    第六款定有明文。本件被告戊○○駕車行經肇事地點時，既疏未注意左後方已有
    被告甲○○駕車同向駛近之狀況，又疏未注意採取減速或讓行之必要安全措施，
    即貿然左偏變換車道，以致肇事，其行為顯有過失，且其肇事後衍生連環車禍導
    致被害人遭撞擊後造成頭、胸、腹部外傷及顱內、腹腔內出血等現象而死亡，其
    過失行為與被害人之死亡間，亦顯有相當因果關係，本件事證已臻明確，被告戊
    ○○之犯行洵堪認定。
三、核被告戊○○所為，係犯刑法第二百七十六條第一項之過失致死罪。至併辦部分
    （臺灣板橋地方法院檢察署八十八年度偵字第一七八０四號）中關於被告戊○○
    部分，與自訴部分事實相同，係事實上同一案件，為自訴效力所及，本院應併予
    審究，附此敘明。爰審酌被告戊○○犯罪所生危害及犯罪後仍飾矯辯、拒絕與被
    害人家屬協商和解賠償事宜之態度等一切情狀，量處如主文所示之刑，以示懲戒
    。
貳、無罪部分：
一、自訴意旨略以：被告甲○○於八十七年七月三十日上午七時五十分許，駕駛Ｎ２
    －０一九六號自用小客車，沿臺北縣新莊市○○路之調撥車道由板橋往五股方向
    行駛，行經思源路二六三號前之際，應注意車前狀況、兩車併行須保持適當間隔
    、後車與前車須保持隨時可煞停之距離及市區道路行車不得超過時速四十公里之
    速限等事項，而依當時又無不能注意之情形，竟疏未注意其車右前方適有被告戊
    ○○駕駛ＭＫ－三一三０號自用小客車同向行駛，且欲左偏變換進入調撥車道之
    狀況，又疏未注意與蔡車保持安全距離及間隔，而仍以超過時速四十公里之速度
    駕車前進，致二車發生碰撞，高車並失控左偏進入對向車道內，其左車頭隨即與
    對向駛來由被害人陳家祥所駕駛之ＣＶ－三０三七號自用小客車左車頭對撞，被
    害人遭此撞擊後，乃造成頭、胸、腹部外傷及顱內、腹腔內出血等現象，經緊急
    送醫，仍於送醫途中不治死亡，因認被告甲○○涉有刑法第二百七十六條第一項
    之過失致死罪嫌云云。
二、按犯罪事實應依證據認定之，無證據不得推定其犯罪事實；又不能證明被告犯罪
    者，應諭知無罪之判決；刑事訴訟法第一百五十四條及第三百零一條第一項分別
    定有明文。
三、訊據被告甲○○對於在前揭時、地駕車發生車禍一節，固坦承不諱，惟堅決否認
    有過失情事，辯稱：伊當時並未超速駕車，且係被告戊○○突然左偏進入伊車道
    內，伊乃閃避不及發生碰撞，並因而失控左偏與對向駛來由被害人所駕自用小客
    車對撞等語。經查：被告戊○○當時駕車左偏進入調撥車道與被告甲○○所駕自
    用小客車發生碰撞，二車撞擊位置分別為蔡車之左前方葉子板、左前方車門前半
    部，以及高車之右前方車頭等節，已如上述，顯見被告戊○○駕車左偏進入調撥
    車道之際，其車與被告甲○○所駕駛之自用小客車間之距離確已極為接近幾達平
    行程度，則被告甲○○辯稱當時係被告戊○○駕車驟然左偏變換車道，始令其閃
    避不及防而發生碰撞一節，即非無據，尚無從僅以二車發生碰撞之客觀情事，驟
    然推論被告甲○○有疏未注意車前狀況並保持兩車併行安全間隔、前後安全距離
    之過失情事，又被告甲○○當時行車時速約為四十至五十公里一節，迭據其供明
    在卷，雖被告戊○○一再指稱被告甲○○當時係以高達時速八十公里以上之速度
    駕車駛來云云，然蔡、高二車因上開碰撞所產生之車損情形尚屬輕微，並未達嚴
    重損害程度，已如上述，足見二車當時撞擊力並非甚大，準此，即難認被告甲○
    ○有高速駕車行駛之情事，另自訴意旨雖以本件道路交通事故調查報告表記載上
    開肇事地點之行車速限為時速四十公里，而認被告甲○○有超速行車之情形，惟
    行車速度依標誌之規定，無標誌者，在市區道路時速不得超過四十公里，道路交
    通規則第九十三條第一項定有明文，本件肇事路段係由交通部公路局第一區工程
    處中和工務段設置限速標誌，其最高限速為時速六十公里一節，業經臺灣板橋地
    方法院檢察署檢函請臺北縣警察局派員查證屬實，並有該局八十八年八月十一日
    八八北警交字第一一一五四四號函一份（參見偵查卷第十四頁）及該路段標誌照
    片九張附卷可稽，被告甲○○行車既未逾上開標誌規定之速限，亦難認其有超速
    行車之情事；再本件經先後送請臺灣省臺北縣區車輛行車事故鑑定委員會及臺灣
    省車輛行車事故覆議鑑定委員會鑑定結果，均採相同見解，認被告戊○○駕車行
    經調撥車道違規變換車道，未注意左後方來車，致衍生連環車禍，為肇事原因，
    被告甲○○及被害人陳家祥均無肇事因素，復已如上述，益徵被告甲○○辯稱係
    被告戊○○駕車驟然左偏變換車道始造成二車碰撞，並因而肇事形成連環車禍一
    節，應堪予採信。末查被告甲○○嗣後雖與被害人家屬即自訴人等達成和解，並
    賠償相當金額（有和解書及支票影本各一份在卷足按），惟此僅係道義上之補償
    ，與被告甲○○是否成立本件過失罪責無涉，自無從援為不利被告甲○○認定之
    依據，併此敘明。綜上所述，被告甲○○行車之際，既無疏未注意車前狀況並保
    持兩車併行安全間隔、前後安全距離之情事，亦未高速或超速駕車行駛，應認其
    駕車已盡應其注意之義務，自無從認其涉有何等過失罪責，此外，復查無其他積
    極證據足資證明被告甲○○有自訴意旨所指之過失致死犯行，揆諸前揭規定，要
    屬不能證明其犯罪，爰為無罪之諭知。
四、本件被告甲○○部分既為無罪之諭知，與併辦部分（臺灣板橋地方法院檢察署八
    十八年度偵字第一七八０四號）中關於被告甲○○之部分，即不生何等裁判上一
    罪關係，該部分即非自訴效力所及，本院乃不得併予審判，應退由檢察官另行偵
    辦，併此敘明。
據上論斷，應依刑事訴訟法第三百四十三條、第二百九十九條第一項前段、第三百零
一條第一項，刑法第二百七十六條第一項，罰金罰鍰提高標準條例第一條前段，判決
如主文。
本案經檢察官簡美慧到庭執行職務
中      華      民      國      八十九      年    六      月    二      日
                                      臺灣板橋地方法院刑事第二庭
                                          法  官  王  屏  夏
右正本證明與原本無異
如不服本判決應於送達後十日內向本院提出上訴狀
                                          書記官  楊  璧  華
中      華      民      國      八十九      年    六      月   二十六   日
附錄本案論罪科刑法條全文：
刑法第二百七十六條第一項：
因過失致人於死者，處二年以下有期徒刑、拘役或二千元以下罰金。
從事業務之人，因業務上之過失犯前項之罪者，處五年以下有期徒刑或拘役，得併科
三千元以下罰金。


司法院資訊處製作；財團法人民間司法改革基金會備份。
